臺灣士林地方法院交通事件裁定
原處分機關　交通部公路總局臺北區監理所
異　議　人
即受處分人　甲○○
上列異議人即受處分人因違反道路交通管理處罰條例案件，對於
臺北市交通事件裁決所民國94年2 月15日所為之處分（原處分案
號：北監自裁字裁40-A00000000號），聲明異議，經本院於94年
5 月6 日以94年度交聲字第291 號裁定後，異議人即受處分人不
服該裁定提起抗告，經臺灣高等法院於94年6 月28日以94年度交
抗字第430 號將原裁定撤銷，發回本院，本院裁定如下：
    主  文
原處分撤銷。
甲○○汽車駕駛人，行車速度，超過規定之最高時速，處罰鍰新
台幣貳仟肆佰元，並記違規點數壹點。
    理  由
一、按汽車駕駛人，行車速度，超過規定之最高時速，處新臺幣
    （下同）1,200元以上2,400元以下罰鍰，並予記違規點數1
    點，道路交通管理處罰條例第40條第1項、第63條第1項第1
    款分別定有明文。
二、原處分意旨略以：異議人即受處分人甲○○所有之HC-3663
    號車，於93年9 月17日21時51分許，在臺北市○○○路與濟
    南路路口，經臺北市政府警察局交通大隊中正一分隊逕行舉
    發其「駕駛人行車速度，超過規定之最高時速未滿20公里」
    之違規，依違反道路交通管理處罰條例第40條第1 項規定，
    處罰鍰2,400 元，並依同條例第63條第1 項第1 款規定，記
    違規點數1 點，罰鍰並限於94年3 月17日前繳納，逾期不繳
    納，則易處吊扣駕駛執照3 個月，限94年4 月1 日前繳送，
    如未依限繳送執行，則自94年4 月2 日起易處吊銷並逕行註
    銷駕駛執照，駕駛執照吊（註）銷後，自94年4 月2 日起1
    年不得重新考領駕駛執照。惟異議人逾期未繳納罰款及繳送
    執行，原處分機關即依同條例第65條第1 項第3 款規定，易
    處吊銷並逕行註銷駕駛執照等語。
三、異議意旨略以：本案發生時實際駕駛人為張堯博，並非異議
    人。又本件裁決書當時送達異議人之住所時，因異議人外出
    未有人收取，故轉至家屬服務處所之三重縣立醫院代收，因
    代收地點人員延誤，致雖收受日為3 月18日，但異議人實際
    取得日已為3 月21日，並於收受日翌日起算20日內提出異議
    ，又裁決書到達日為94年3 月18日，已超過繳費時間，故期
    能再次給予重新繳款之機會云云。
四、經查：
    (一)按道路交通監理機關就違反道路交通管理處罰條例之違規
      行為所為之裁決，性質上為行政處分，依違反道路交通管
      理事件統一裁罰基準及處理細則第5 條規定：處理違反道
      路交通管理事件，有關文書送達之程序，應依行政程序法
      之規定。是以舉發通知單之送達，應向受處分人之住居所
      、事務所或營業所為之；於應送達處所不獲會晤受處分人
      時，得將文書付與有辨別事理能力之同居人、受僱人或應
      送達處所之接收郵件人員，行政程序法第72條第1 項、第
      73條第1 項可參。又按道路交通管理處罰條例第87條規定
      向管轄法院聲明異議之期間，自裁決送達之翌日起算，並
      得依法扣除在途期間及聲請回復原狀，道路交通案件處理
      辦法第12條定有明文。查前揭所謂受僱人，係指被僱服日
      常勞務，有繼續之性質者而言，如應受送達人與文書收受
      者間無僱用關係，即不能認係受僱人。而一般公寓大廈為
      謀全體住戶之方便，多設有管理處或管理委員會，以統一
      處理大廈內各種事務，並僱用管理員負責大廈之安全事宜
      及代收文件等工作，該管理員之性質，即與行政程序法第
      73條第1 項所規定之受僱人或接收郵件人員相當。然查，
      本件裁決書雖於94年3 月18日由臺北縣立醫院警衛陳建德
      代為簽收並蓋有警衛郵件收發收章，此有中華民國郵政掛
      號郵件收件回執1 紙在卷可證，惟異議人於監理機關登記
      之住所地為臺北縣八里鄉○○村○○路○ 段129 巷1 弄11
      號，原處分機關之裁決書自應以異議人之住所地為送達處
      所，始符合法律之規定，惟原處分機關雖依上開地址為送
      達裁決書之處所，因未獲會晤異議人，亦未依前揭規定將
      裁決書為其他方式之合法送達，乃將該裁決書改以異議人
      家屬服務機關之臺北縣立醫院為送達處所，然依上開說明
      ，臺北縣立醫院之警衛既非異議人之同居人，亦非其受僱
      人或應受送達處所之接收郵件人員，自無代簽收其信件之
      權限，是本件裁決書縱令於94年3 月18日送達至臺北縣立
      醫院，而由警衛代為簽收，該代收送達並不合法，然代收
      送達雖不合法，於代收人將所收受之文書轉交本人時起，
      仍應視為合法送達，此有最高法院19年抗字第46號判例、
      91年度台抗字第296 號裁定可供參照，而查，本件異議人
      辯稱其已於94年3 月21日取得裁決書，依上開說明，本件
      仍屬合法送達，僅異議人異議期間之計算，應自其實際收
      受裁決書之翌日起算而已。準此，異議人係居住於臺北縣
      八里鄉，依法院訴訟當事人在途期間標準之規定，須扣除
      在途期間2 日，即異議人至遲應於94年4 月12日提出聲明
      異議，而異議人係於94年4 日11日提出異議，此有聲明異
      議狀內所蓋之臺北區監理所收文章附卷可稽，是本件聲明
      異議，並未逾越20日之聲明異議期間。退步言之，縱認本
      件裁決書於94年3 月18日送達至臺北縣立醫院時，異議人
      即已取得該裁決書，則其異議期間扣除在途期間2 日後，
      應自收受送達之翌日起算至94年4 月9 日止，惟94年4 月
      9 日為星期六，依民法第122 條規定，以其休息日之次日
      代之，延至次一日星期日仍為休息日，再延至次一日即94
      年4 月11日星期一代之為其末日，而異議人係於94年4 月
      11日聲明異議，其聲明異議亦未逾期。從而，毋論異議人
      實際取得本件裁決書究係於94年3 月18日抑或21日，其於
      94年4 月11日所聲明之異議，均未逾越合法之異議期間，
      是本件聲明異議自屬合法，合先敘明。
    (二)次按汽車駕駛人之違規行為經以科學儀器取得證據資料，
      而當場不能或不宜攔截製單舉發者，得對汽車所有人逕行
      舉發處罰，道路交通管理處罰條例第7 條之2 第1 項第6
      款規定甚明。再按逕行舉發違反道路交通管理事件，經汽
      車所有人依通知單之應到案日期前到案，並告知違規駕駛
      人姓名、身分證統一編號及住址者，處罰機關應即另行通
      知違規駕駛人到案依法處理；逾應到案日期，處罰機關應
      依道路交通管理處罰條例第85條第3 項規定處罰該汽車所
      有人，違反道路交通管理事件統一裁罰基準及處理細則第
      24條亦規定甚明。查本件屬逕行舉發案件，受舉發之車輛
      所有人即異議人雖於聲明異議狀內辯稱本件實際駕駛人為
      張堯博，然異議人未曾於舉發通知單之應到案日期前到案
      申訴，並表示實際駕駛人係張堯博，則原處分機關自無從
      得知真正之違規人，而可歸責於車輛所有人即異議人，是
      原處分機關依上開規定裁罰車輛所有人即異議人，其裁罰
      對象核無違誤。
    (三)異議人對其所有之上開車輛於前揭時地，因駕駛人行車速
      度超過規定之最高時速未滿20公里之事實並不爭執，並有
      舉發違反道路交通管理事件通知單1 紙在卷可佐，堪認屬
      實。又按汽車所有人、駕駛人違反道路交通管理，經主管
      機關裁決後15日內未向管轄地方法院聲明異議，或其聲明
      異議經法院裁定確定，而不依裁決或裁定繳納罰鍰或不繳
      送汽車牌照、駕駛執照者，依左列規定處理之：一、經處
      分吊銷汽車牌照或駕駛執照者，由公路主管機關逕行註銷
      。二、經處分吊扣汽車牌照或駕駛執照者，按其吊扣期間
      加倍處分；仍不依限期繳送汽車牌照或駕駛執照者，吊銷
      其汽車牌照或駕駛執照。三、罰鍰不繳者，按其罰鍰數額
      ，易處吊扣汽車牌照或駕駛執照1 個月至3 個月；不依期
      限繳送汽車牌照或駕駛執照者，吊銷其汽車牌照或駕駛執
      照，道路交通管理處罰條例第65條第1 項固有明文。惟主
      管機關依前開規定易處吊扣、吊銷汽車牌照或駕駛執照，
      須以受處分人合法收受裁決書後，未於法定期間內聲明異
      議或聲明異議經法院裁定確定後，仍不依裁決或裁定內容
      繳納罰鍰為前提之情形下，方能由主管機關裁量易處吊扣
      汽車牌照或駕駛執照之處分。查本件異議人於收受裁決書
      後，已於法定期間內聲明異議，且其聲明異議尚未經法院
      裁定確定，業據前述甚詳，再異議人於94年3 月21日實際
      收受裁決書時，即已逾越上開裁決書限異議人於94年3 月
      17 日 前繳納罰鍰之期限，無異令異議人於實際收受裁決
      書時，因已無法於期限內繳納罰鍰，而須受易處吊扣駕駛
      執照之不利處分，揆諸上開說明，主管機關依道路交通管
      理處罰條例第65條第1 項第3 款之規定，所為之以異議人
      逾期未繳納上開裁決書罰鍰及繳送駕駛執照執行，進而易
      處吊銷並逕行註銷駕駛執照等處分，即有於法未合之處，
      自應予以撤銷。
五、 綜上所述，本件異議人之前揭車輛確有行車速度超過規定
     之最高時速未滿20公里之違規事實，自應依法裁罰，然異
     議人既已依法提出異議，而原處分機關仍以異議人逾期未
     繳納罰鍰易處吊扣、吊銷並逕行註銷其駕駛執照之處分，
     尚有未洽。從而，異議人之聲明異議雖無理由，惟原處分
     既有前揭可議之處，自應由本院將原處分撤銷，並審酌異
     議人前述違規之情事，自為裁定，另裁處如主文第二項所
     示之處分，俾異議人得依道路交通管理處罰條例第65條第1
     項之規定，而於本件裁定確定後依限繳納罰鍰。且參酌道
     路交通管理處罰條例第65條第1 項及道路交通管理事件統
     一裁罰基準及處理細則第61條規定，期限以15日定之，附
     此敘明。
據上論斷，應依道路交通案件處理辦法第20條前段，裁定如主文
。
中　  華　  民　  國　  94　  年　  10　　月    5 　  日
                  交通法庭法  官    許碧惠
以上正本證明與原本無異。
如不服本裁定，應於裁定送達後5 日內，向本院提出抗告狀。
                          書記官    徐仁豐
中　　華　　民　　國　　94　　年　　10　　月　　7 　　日
